【裁判字號】    89,上易,1138
【裁判日期】    890809
【裁判案由】    毀損
【裁判全文】
臺灣高等法院高雄分院刑事判決                  八十九年度上易字第一一三八號
    上  訴  人  台灣高雄地方法院檢察署檢察官
    被      告  乙○○○
右上訴人因被告毀損案件，不服台灣高雄地方法院八十九年度易字第二二號中華民
國八十九年五月二十五日第一審判決（起訴案號：台灣高雄地方法院檢察署八十八年
度偵字第二七○六三號），提起上訴，本院判決如左：
    主  文
上訴駁回。
    理  由
一、公訴意旨略以，乙○○○與丙○○係鄰居關係，因丙○○房屋改建，乙○○○認
    侵害其權益，而要求丙○○賠償遭拒，心生不滿，竟生毀損丙○○所有之車號Ｅ
    四─三四七八號小客車之犯意，連續於八十八年九月二十一日及九月三十日凌晨
    三時二十一分許，乘丙○○將車停於高雄縣岡山鎮○○路二七三巷後紅國小圍牆
    邊之機會，持不詳硬物刮傷該車之板金，足生損害於丙○○，被告係犯刑法第三
    百五十四條之罪嫌。
二、公訴人認被告犯刑法第三百五十四條之罪，係以告訴人指訴綦詳，復有現場照片
    四幀可稽，又有告訴人所架設之錄影機攝錄之錄影帶在卷可証為其論據。訊據被
    告堅決否認有何犯行，辯稱當天深夜被告在家陪孫子睡覺，未曾外出，何來刮車
    之說？且被告車子亦經常遭不肖路人刮傷，而告訴人之車當天放在附近國小圍牆
    旁，告訴人有無與他人有過節亦未可知，況攝得之身影就是一般中年發胖婦女之
    身影，與大多數人相似，豈可冒指為被告？而告訴人家門外裝設攝影機鏡頭甲對
    準被告家門口，實係侵犯其隱私權等語。
三、按犯罪事實應依證據認定之，無證據不得推定其犯罪事實，刑事訴訟法第一百五
    十四條訂有明文，又事實之認定應憑證據，如未能發現相當證據，或證據不足以
    證明，自不能以推測或擬制之方法，以為裁判基礎，有最高法院四十年台上字第
    八六號判例可資參照。事實審法院對於證據之取捨，依法雖有自由判斷之權，然
    積極證據不足證明犯罪事實時，被告之抗辯或反證縱屬虛偽，仍不能以此資為積
    極證據應予採信之理由，最高法院著有三十年上字第四八二號判例可資參照。次
    按刑法上毀損罪之成立，須以喪失物之效用之全部或一部為其要件，若僅損害其
    物而其效用仍存者，即不得以毀損罪論處；此為刑法第三百五十四條毀損器物罪
    之當然解釋。（最高法院四十六年台上字第一四七九號判例、學者陳煥生著七十
    六年二月修訂九版刑法分則實用第五零九頁見解等參照）
四、經查：
（一）公訴人所指被告涉有毀損罪，提出當日拍下之扣案錄影帶，原審經勘驗結果，
      錄影帶中涉案人身形模糊、影像不清，依稀只見一中年微胖婦女快步走過告訴
      人之車子旁邊，手中是否握有硬物足資刮傷車輛亦不明確，此有勘驗筆錄為憑
      （見原審卷第三十八頁），告訴人亦自承錄影帶確實模糊，雖又稱走路樣子很
      像被告云云，惟如何可謂走路樣子像極錄影帶中之涉案人，亦無標準可言。原
      審法院將上開錄影帶再送高雄市政府警察局辨識結果，其印出之照片亦甚為模
      糊而無法判定為被告本人，有照片附卷可參，本院再度比對原審卷第三十六頁
      所附之照片及在庭之被告，亦無法判定照片中之人物為被告本人，是顯難單憑
      扣案之錄影帶而遽認被告即有刮傷他人車子可言。
（二）告訴人所稱遭毀損之車輛板金，經細審當時告訴人所攝附於警卷之照片（見警
      卷第四頁），發現「車身之左右邊有道刮痕」之損害固屬無訛，起訴書亦認板
      金僅係「刮傷」並非「損壞」。就該照片觀之，該板金雖有前揭刮痕之損害，
      但顯仍能使用而無礙車輛之效用。是以，本件公訴人所指遭刮傷之板金，縱有
      因而致有折舊或減低效益等情，但仍未至喪失效用之程度。揆之前開說明，公
      訴人所舉之證據，非但無法證明被告有此刮傷汽車板金之行為，況縱有此行為
      ，所為與刑法第三百五十四條毀損器物罪之成立要件未合，上開刮傷之行為應
      屬不罰之行為，此外復查無其他積極證據，足資認定被告有何公訴意旨所指之
      犯行，依上說明，不能證明被告犯罪，自應為無罪之諭知。
五、原審為被告無罪之諭知，經核尚無不合，檢察官循告訴人之請求上訴意旨略以，
    被告因告訴人房屋增建索補償費未果，發生口角，告訴人之車子即遭烤漆刮傷，
    隔日又發現引擎蓋刮痕，經錄影機搜証，攝得有人持異物跑步毀損告訴人汽車之
    影像，且烤漆遭刮痕，即屬喪失效用云云，指摘原判決不當，求為有罪之判決，
    並無理由，應予駁回。
據上論斷，應依刑事訴訟法第三百六十八條，判決如主文。
本案經檢察官劉翼謀到庭執行職務。
中    華    民    國     八十九     年       八       月     九         日
                              臺灣高等法院高雄分院刑事第四庭
                            審判長法官  莊  鎮
                                        法官  陳吉雄
                                        法官  陳啟造
右甲本證明與原本無異。
不得上訴。
                                      書記官  劉金萍
中    華    民    國     八十九     年       八       月    十一        日
                                                                        Ｂ


司法院資訊處製作；財團法人民間司法改革基金會備份。
